【裁判字號】    92,台上,5669
【裁判日期】    921009
【裁判案由】    偽造文書
【裁判全文】
最高法院刑事判決                              九十二年度台上字第五六六九號
    上  訴  人  乙○○原名甲.
右上訴人因偽造文書案件，不服台灣高等法院台中分院中華民國九十年三月二十一日
第二審判決（九十年度上訴字第一０號，起訴案號：台灣台中地方法院檢察署八十八
年度偵字第一九二００、一九二０一、一九二０二號），提起上訴，本院判決如左：
    主  文
上訴駁回。
    理  由
按刑事訴訟法第三百七十七條規定，上訴於第三審法院，非以判決違背法令為理由，
不得為之。是提起第三審上訴，應以原判決違背法令為理由，係屬法定要件。如果上
訴理由狀並未依據卷內訴訟資料，具體指摘原判決不適用何種法則或如何適用不當，
或所指摘原判決違法情事，顯與法律規定得為第三審上訴理由之違法情形，不相適合
時，均應認其上訴為違背法律上之程式，予以駁回。本件原判決認定上訴人乙○○（
原名甲○○）於民國八十七年四月間某日，因急需現金週轉，適見設於台中市○○路
○段八一號六樓Ｃ室之中福興業有限公司（下稱中福公司）所刊登代辦信用貸款之廣
告，乃與該公司業務員謝榮達（另案處理）接洽。上訴人因未任職，不符合信用貸款
之條件。由於謝榮達每辦成一件貸款，可向中福公司領取新台幣（下同）一萬五千元
不等之佣金，遂提供偽造之各類所得扣繳暨免扣繳憑單（下稱扣繳憑單），以供上訴
人順利獲得申貸。上訴人明知該情，竟與謝榮達基於共同犯罪之意思聯絡。由謝榮達
提供上訴人之年籍等資料，經由同公司之業務員陳思惠（另案處理），委請被喚為「
林先生」之男子，偽造君智企業有限公司（下稱君智公司）名義所出具之如原判決附
表一所示內容之扣繳憑單。上訴人繼於同月三十日，在台中市第十一信用合作社人員
黃達政前往中福公司核辦對保時，行使該偽造之扣繳憑單，而向該合作社辦理「歡心
理財」免保人消費性貸款三十萬元。上訴人於借得該款項後，扣除各種費用外，尚需
向中福公司購買納骨塔位，實得僅約十五萬元等情。因而撤銷第一審關於上訴人部分
之判決，改判論處上訴人共同行使偽造私文書，足以生損害於他人（累犯）罪刑。已
敘明上開扣繳憑單，係冒用君智公司名義所偽造等情，業據證人陳思惠證述綦詳。即
上訴人亦供陳：伊經由中福公司，向台中市第十一信用合作社辦理信用貸款。伊未在
君智公司任職，系爭扣繳憑單係屬不實之文書等情。並有前揭扣繳憑單附卷可稽。復
闡述上訴人自承：系爭借款申請書申請人欄「甲○○」之署押及印文係伊自己所為，
伊提出自己之扣繳憑單，代辦人稱金額不足，會想辦法將伊所得提高。代辦人有拿出
很多資料予伊蓋章，並書寫公司資料予伊收執，要伊於對保時按照該資料回答銀行之
對保人員等情。並據證人即台中市第十一信用合作社人員黃達政證述：借款人對保時
，才在現場蓋上私章，表示所提出之資料真實。借款人拿出扣繳憑單正本，讓伊與影
本核對相符後，才於其上蓋章等情。而由卷附之系爭扣繳憑單以觀，其上「本影印本
與正本相符，如有不實願負法律責任」欄，蓋有上訴人之印文。足見上訴人對保時，
確知悉據以申辦貸款之扣繳憑單係屬偽造。事證明確，為其所憑之證據及認定之理由
。並以依證人詹嘉惠、黃達政所供證，上訴人係因恐資力證明條件不足，而邀詹嘉惠
為保證人前往借款，並非貸款之台中巿第十一信用合作社所要求，故有無保證人之事
，不足據為有利於上訴人之認定。上訴人否認有行使偽造文書犯行，所辯：伊未見過
借款申請書，對保時曾帶保證人到場擔保，未看對保資料等情，為卸責之詞，不足採
信，亦於理由內詳予指駁及說明。核其所為論斷，與卷內資料相符，從形式觀察，並
無認定事實不依證據或有何採證違背經驗法則、論理法則等違法情形存在。上訴人就
行使偽造私文書部分之上訴意旨略以：本件貸款原無庸保證人，上訴人請詹嘉惠前往
作保，足見上訴人無行使偽造扣繳憑單之犯意。又原審未就證人黃達政之供證調查究
明，而認上訴人有行使偽造私文書犯行，要有未合等情。惟由上所述，原判決已說明
其就案內所有證據，本於調查所得心證，分別定其取捨，而憑以認定系爭扣繳憑單係
冒用君智公司名義所偽造，及上訴人有行使該偽造扣繳憑單之依據及理由。復查證人
黃達政證稱：伊不知系爭扣繳憑單是否係屬偽造等情（見偵查卷第二八頁）。故尚難
以其證詞謂系爭扣繳憑單係君智公司自行出具。上訴人就行使偽造私文書部分之上訴
意旨，乃徒就原判決明確論斷之事項，或原審採證認事之職權行使，及不影響判決本
旨之枝節問題，任意指摘，自與法律規定得為第三審上訴理由之違法情形，不相適合
。其此部分上訴違背法律上之程式，應予駁回。至上訴人想像競合所犯之行使偽造特
種文書罪部分，原審係依刑法第二百十六條、第二百十二條論處，核屬刑事訴訟法第
三百七十六條第一款之案件。茲想像競合之行使偽造私文書罪部分上訴既不合法，自
無從就該想像競合之輕罪併為實體上審理，依刑事訴訟法第三百七十六條規定，此部
分既經第二審判決，自不得上訴於第三審法院。上訴人復對此部分提起上訴，顯非適
法，應併予駁回。
據上論結，應依刑事訴訟法第三百九十五條前段，判決如主文。
中      華      民      國    九十二    年      十      月      九      日
                              最高法院刑事第六庭
                                  審判長法官  吳  雄  銘
                                        法官  池  啟  明
                                        法官  石  木  欽
                                        法官  郭  毓  洲
                                        法官  吳  三  龍
      右正本證明與原本無異
                                              書  記  官
中      華      民      國    九十二    年      十      月     十五     日


司法院資訊處製作；財團法人民間司法改革基金會備份。
